【裁判字號】    98,易,3720
【裁判日期】    981214
【裁判案由】    違反就業服務法等
【裁判全文】
臺灣臺中地方法院刑事判決              98年度易字第3720號
公  訴  人  臺灣臺中地方法院檢察署檢察官
被      告  乙○○
            甲○○
共      同
選任辯護人  周黛婕律師
上列被告等因違反就業服務法等案件，經檢察官提起公訴（98年
度偵字第13187、23899號），被告於本院準備程序中就被訴之事
實為有罪之陳述，經本院合議庭裁定由受命法官獨任進行簡式審
判程序審理，判決如下：
    主      文
乙○○共同意圖營利而違反任何人不得媒介外國人非法為他人工
作之規定，處有期徒刑陸月，如易科罰金，以新臺幣壹仟元折算
壹日。緩刑貳年。扣案之偽造中華民國外僑居留證壹張沒收之。
甲○○共同意圖營利而違反任何人不得媒介外國人非法為他人工
作之規定，處有期徒刑陸月，如易科罰金，以新臺幣壹仟元折算
壹日。緩刑貳年。扣案之偽造中華民國外僑居留證壹張沒收之。
    事實及理由
壹、程序方面
    刑事訴訟法第273條之1第1 項規定除被告所犯為死刑、無期
    徒刑、最輕本刑為3 年以上有期徒刑之罪或高等法院管轄第
    一審案件者外，於審判期日前之程序進行中，被告先就被訴
    事實為有罪之陳述時，審判長得告知被告簡式審判程序之旨
    ，並聽取當事人、代理人、辯護人及輔佐人之意見後，裁定
    進行簡式審判程序。查本案被告乙○○、甲○○被訴違反就
    業服務法等案件，非前開不得進行簡式審判程序之案件，經
    被告於本院審理時就被訴之事實為有罪之陳述，且經本院告
    知被告簡式審判程序之旨，聽取被告及檢察官之意見後，爰
    依刑事訴訟法第273 條之1第1項規定裁定改依簡式審判程序
    審判之，先予敘明。
貳、實體方面
一、犯罪事實：
  (一)乙○○於民國97年間，在位於臺中市○○區○○路2段34 巷
    36號1 樓之宏翊國際事業有限公司（下稱宏翊公司）擔任經
    理，甲○○則在該公司擔任行政人員，而該公司係以辦理引
    進外籍勞工、監護工及人力派遣為營業項目。緣印尼籍之女
    子SITI MUNTAFI AH於94年12月5日入境來臺工作，因故於95
    年6月19日由雇主處逃逸，經雇主於95年6月26日報案，嗣經
    主管機關於95年7月5日，撤銷聘僱許可並限期令其出國，為
    非法之逃逸外勞。乙○○、甲○○於97年3 月間，透過真實
    姓名年籍不詳印尼籍綽號「阿尼」之成年女子（下稱「阿尼
    」）知悉逃逸外勞SITI MUNTAFI AH 欲找工作，其等均明知
    雇主欲申請外籍勞工時，需備齊相關文件向主管機關申請，
    且不得媒介外國人非法為他人工作，竟與SITI MUNTAFI AH
    共同基於反覆偽造或變造特種文書之犯意聯絡，及與「阿尼
    」共同基於意圖營利而媒介外國人非法為他人工作之犯意聯
    絡，由乙○○、甲○○透過「阿尼」向SITI MUNTAFI AH 拿
    取照片2 張，以供乙○○、甲○○製作偽造之居留證使用。
    於97年3月20日，「阿尼」帶同SITI MUNTAFI AH前往臺中市
    第一廣場與乙○○、甲○○見面。雙方見面後，由乙○○駕
    駛車牌號碼ZZ-8611號自小客車搭載甲○○、SITI MUNTAFI
    AH前往甲○○之堂妹張于柔（所涉違反就業服務法部分業經
    行政裁罰在案）所經營位在臺中縣太平市○○路246 號之「
    阿根早餐店」內，媒介逃逸外勞SITI MUNTAFI AH 非法為張
    于柔工作。乙○○、甲○○於當天搭載SITI MUNTAFI AH 前
    往張于柔上開早餐店途中，乙○○在車上交付張貼SITI MUN
    TAFI AH 之照片之中華民國外僑居留證（下稱居留證(一)，未
    扣案，無法證明該居留證係偽造或變造）1 張給SITI MUNTA
    FI AH，要SITI MUNTAFI AH帶在身邊以供他人查問身分時使
    用。SITI MUNTAFI AH 到達張于柔之上開早餐店後，即由張
    于柔安排住在上開早餐店樓上，工作內容包括照顧張于柔之
    阿公張春水及從事早餐店之雜務事宜。張于柔則依乙○○、
    甲○○之指示，每月以現金給付薪資新臺幣（下同）2萬1,0
    00元給SITI MUNTAFI AH。而SITI MUNTAFI AH則每月給付仲
    介費2,000元給乙○○、甲○○，SITI MUNTAFI AH自97年5
    月起迄98年3 月間止，共給付11期之仲介費2萬2,000元給乙
    ○○、甲○○。嗣於97年10月29日，乙○○受宏翊公司之業
    務員鄭仲然之委託，持印尼籍女子DARYATI 之居留證，前往
    內政部入出國及移民署臺中縣服務站，辦理雇主及住居地之
    變更記載，因而知悉該名印尼籍女子DARYATI 之所有年籍、
    雇主及居住地等資料，遂與甲○○於不詳時間、不詳地點，
    持SITI MUNTAFI AH之前所交付之照片，偽造姓名為DARYATI
    、出生年月日為1984年12月12日、國籍印尼、護照號碼AL11
    9387、居留事由外勞－郭幸淑宅、居留地址臺中縣和平鄉○
    ○路○段1 號，後面異動註記「97.10.29新雇主趙秀芬住變
    台中縣霧峰萊園路8巷25號」，上面張貼SITI MUNTAFI AH之
    照片之偽造中華民國外僑居留證（下稱居留證(二)）1 張。其
    等偽造上開居留證後，於97年10月底某日晚間，前去上開早
    餐店向SITI MUNTAFI AH收取仲介費時，以第1次所交付之居
    留證(一)已過期為由，又將上開偽造之居留證(二)交付給SITI M
    UNTAFI AH ，以供他人查問身分時使用，足生損害於印尼籍
    女子DARYATI 及主管機關對於管理外籍勞工及核發居留證之
    正確性。嗣內政部入出國及移民署專勤事務第二大隊臺中市
    專勤隊（下稱臺中市專勤隊）於98年4月1日11時20分許，在
    張于柔上開早餐店內當場查獲非法逃逸外勞SITI MUNTAFI A
    H，始查知SITI MUNTAFI AH係由乙○○、甲○○所媒介到該
    處工作。而張于柔見SITI MUNTAFI AH 為臺中市專勤隊查獲
    ，遂打電話給甲○○詢問如何處理，而甲○○於電話中告知
    張于柔不用擔心，因為SITI MUNTAFI AH 所持有之居留證上
    所載之印尼籍女子DARYATI之資料均為真實，僅照片換貼SIT
    I MUNTAFI AH之照片，待臺中市專勤隊之人員查詢資料無誤
    後，即會將SITI MUNTAFI AH送回。臺中市專勤隊人員將SIT
    I MUNTAFI AH 帶回隊上查證身分資料時，發現SITI MUNTAF
    I AH所提供之姓名、護照號碼等，經查證結果均無資料，始
    在SITI MUNTAFI AH之皮包內查獲上開偽造之居留證(二)1張。
    嗣因張于柔於98年7月6日到臺灣臺中地方法院檢察署接受偵
    訊時供出上情，經臺灣臺中地方法院檢察署檢察官命臺中市
    專勤隊人員檢送扣案之居留證(二)，並將該張居留證送鑑定結
    果，係屬偽造之居留證，始查悉上情。
  (二)案經內政部入出國及移民署專勤事務第二大隊臺中市專勤隊
    移送及臺灣臺中地方法院檢察署檢察官自動檢舉簽分偵辦後
    起訴。
二、上開犯罪事實，業據被告乙○○、甲○○於本院審理時坦承
    不諱，核與證人SITI MUNTAFI AH 、張于柔、鄭仲然於警詢
    時及偵查中之證述情節一致，復有證人即被害人DARYATI 、
    證人即DARYATI 之僱主趙秀芬、郭幸淑於警詢時證稱證人即
    被害人DARYATI之居留證正本在被害人DARYATI受僱期間均由
    僱主趙秀芬、郭幸淑保管中，除曾交付給證人即仲介公司員
    工鄭仲然外，並沒有交付給其他第三人，且被害人DARYATI
    現在之居留證正本仍由現任僱主趙秀芬保管中等語，亦與證
    人即臺中縣專勤隊查獲隊員楊振志於偵查中證述查獲扣案偽
    造居留證之過程情節相同，並有外僑居留資料查詢－明細內
    容顯示畫面影本、內政部入出國及移民署臺中縣服務站98年
    7 月16日移服中縣儒字第0988165584號函、臺灣臺中地方法
    院檢察署98年10月13日電話紀錄、行政院勞工委員會函、外
    籍勞工拘留案件申請表、外籍勞工在職證明書、被害人DARY
    ATI之護照、外國人聘僱許可名冊、委託書及被害人DARYATI
    居留證影本、臺中市專勤隊執行查察營業（工作）處所紀錄
    表等件各1份及扣案之居留證(二)1份存卷可佐，足認被告2 人
    之任意性自白均核與事實相符。本案事證明確，被告2 人犯
    行均堪以認定，應依法論處。
三、核被告乙○○、甲○○2人所為，均係犯刑法第212條偽造特
    種文書罪，及意圖營利而違反就業服務法第45條規定任何人
    不得媒介外國人非法為他人工作罪，應依同法第64條第2 項
    規定處罰。且被告2 人與「阿尼」就共同基於意圖營利而媒
    介外國人非法為他人工作之犯罪事實，及被告2 人與逃逸外
    勞SITI MUNTAFI AH 就偽造特種文書之犯罪事實，均有犯意
    之聯絡及行為之分擔，為共同正犯。又按刑事法若干犯罪行
    為態樣，本質上原具有反覆、延續實行之特徵，立法時既予
    特別歸類，定為犯罪構成要件之行為要素，則行為人基於概
    括之犯意，在密切接近之一定時、地持續實行之行為，倘依
    社會通念，於客觀上認為符合一個反覆、延續性之行為觀念
    者，於刑法評價上，即應僅成立一罪。學理上所稱「集合犯
    」之職業性、營業性或收集性等具有重複特質之犯罪均屬之
    ，例如經營、從事業務、收集、販賣、製造、散佈等行為概
    念者是。本案被告2人與SITI MUNTAFI AH共同反覆、延續以
    非法偽造或變造居留證之手法使外國人即逃逸外勞SITI MUN
    TAFI AH 非法為他人工作之犯情觀之，被告2人與SITI MUNT
    AFI AH應係基於反覆、延續偽造或變造特種文書之犯意，而
    為本案上開偽造或變造特種文書之犯行，於本質上具有反覆
    性，於行為概念上即應認為係屬「集合犯」的包括一罪，臺
    灣高等法院臺中分院97年度上易字第2247號判決可資參照。
    另被告2人與SITI MUNTAFI AH所犯2 次偽造或變造特種文書
    之犯行，與前揭違反就業服務法部分時間重疊，復係基於行
    為人以一個犯罪意思決定，而侵害數個不同之法益，是被告
    此部分所為應為單一評價，屬一行為觸犯數罪名之同種想像
    競合犯，應從一重之就業服務法第64條第2 項之罪處斷。公
    訴人起訴事實雖僅就居留證(二)部分起訴，未敘及被告其餘犯
    行，然該部分犯罪事實與公訴人起訴之犯罪事實既具有集合
    犯、想像競合犯之裁判上一罪關係，已如前述，復部分經檢
    察官移送併辦，應為起訴效力所及，本院自應併予審究。爰
    審酌被告2 人之素行、犯罪之動機、目的，非法媒介逃逸外
    勞非法為他人工作之行為，損害主管機關對於外籍勞工之管
    理，且嚴重影響國人就業權益，惟犯後終能於本院審理時坦
    承不諱，態度尚佳等一切情狀，各量處如主文所示之刑，並
    均諭知易科罰金之折算標準，以示懲儆。再者，被告甲○○
    前未曾受有期徒刑以上刑之宣告，至被告乙○○雖於90年間
    因竊盜案件，經臺灣臺中地方法院臺中分院以90年度上易字
    第891 號判決判處有期徒刑4月確定，然其於90年7月20日易
    科罰金執行完畢後，5 年以內未曾因故意犯罪受有期徒刑以
    上刑之宣告，此有臺灣高等法院被告前案紀錄表在卷可按，
    其經此偵審程序及罪刑宣告之教訓後，應知所警惕，信無再
    犯之虞，本院因認其所宣告之刑以暫不執行為適當，併均諭
    知緩刑2年，以勵自新。
四、至扣案之居留證(二)1份，為被告2人所有，且為供本案犯罪所
    用之物，業經被告2人供承在卷，應依刑法第38條第1 項第2
    款之規定宣告沒收之。至居留證(一)1 份之部分，既未扣案，
    實無確據足認尚屬存在，爰不另為沒收之諭知，併此敘明。
據上論斷，應依刑事訴訟法第273 條之1第1項、第299條第1項前
段，就業服務法第45條、第64條第2 項，刑法第11條前段、第28
條、第212條、第41條第1項前段、第55條、第74條第1項第1款、
第1項第2款、第38條第1項第2款，判決如主文。
本件經檢察官丙○○到庭執行職務。
中    華    民    國    98    年    12    月    14    日
                  刑事第四庭  法  官  潘曉玫
以上正本證明與原本無異。
如不服本判決應於收受判決後10日內向本院提出上訴書狀，並應
敘述具體理由；其未敘述上訴理由者，應於上訴期間屆滿後20日
內向本院補提理由書（均須按他造當事人之人數附繕本）「切勿
逕送上級法院」。
告訴人或被害人對於判決如有不服具備理由請求檢察官上訴者，
其上訴期間之計算係以檢察官收受判決正本之日期為準。
                              書記官  張齡方
中    華    民    國    98    年    12    月    14    日
附錄論罪科刑法條
中華民國刑法第二百十二條：
偽造、變造護照、旅券、免許證、特許證及關於品行、能力服務
或其他相類之證書、介紹書，足以生損害於公眾或他人者，處一
年以下有期徒刑、拘役或三百元以下罰金。
就業服務法第四十五條：
任何人不得媒介外國人非法為他人工作。
就業服務法第六十四條：
違反第四十五條規定者，處新臺幣十萬元以上五十萬元以下罰鍰
。五年內再違反者，處一年以下有期徒刑、拘役或科或併科新臺
幣六十萬元以下罰金。
意圖營利而違反第四十五條規定者，處三年以下有期徒刑、拘役
或科或併科新臺幣一百二十萬元以下罰金。
法人之代表人、法人或自然人之代理人、受僱人或其他從業人員
，因執行業務違反第四十五條規定者，除依前二項規定處罰其行
為人外，對該法人或自然人亦科處各該項之罰鍰或罰金。


司法院資訊處製作；財團法人民間司法改革基金會備份。
